臺灣臺北地方法院民事裁定            100年度監宣字第356號
聲  請  人  鄭月治
相  對  人  王福昌
關  係  人  王德弘
上列當事人間聲請監護宣告事件，本院裁定如下：
    主  文
宣告王福昌（男、民國○○○年○○月○日生、身分證統一編號
：Ｚ000000000號）為受監護宣告之人。
選定鄭月治（女、民國○○年○○月○○日生、身分證統一編號
：Ｚ000000000號）為受監護宣告之人之監護人。
指定王德弘（男、民國○○年○月○○日生、身分證統一編號：
Ｚ000000000號）為會同開具財產清冊之人。
聲請費用新臺幣壹仟元由受監護宣告之人負擔。
    理  由
一、按對於因精神障礙或其他心智缺陷，致不能為意思表示或受
    意思表示，或不能辨識其意思表示之效果者，法院得因本人
    、配偶、四親等內之親屬、最近一年有同居事實之其他親屬
    、檢察官、主管機關或社會福利機構之聲請，為監護之宣告
    。法院為監護之宣告時，應依職權就配偶、四親等內之親屬
    、最近一年有同居事實之其他親屬、主管機關、社會福利機
    構或其他適當之人選定一人或數人為監護人，並同時指定會
    同開具財產清冊之人。法院選定監護人時，應依受監護宣告
    之人之最佳利益，優先考量受監護宣告之人之意見，審酌一
    切情狀，並注意下列事項：(1)受監護宣告之人之身心狀態與
    生活及財產狀況。(2)受監護宣告之人與其配偶、子女或其他
    共同生活之人間之情感狀況。(3)監護人之職業、經歷、意見
    及其與受監護宣告之人之利害關係。(4)法人為監護人時，其
    事業之種類與內容，法人及其代表人與受監護宣告之人之利
    害關係。民法第14條第1項、第1111條第1項、第1111條之 1
    分別定有明文。
二、本件聲請意旨略以：聲請人鄭月治為相對人王福昌之配偶，
    相對人於民國100年3月間因心肌梗塞，雖延醫診治，迄今毫
    無起色，現無能力處理自己之事務，爰依法聲請對相對人為
    監護之宣告。又聲請人及關係人王德弘分別為相對人之配偶
    及次子，相對人家屬均同意由聲請人擔任相對人之監護人，
    是為相對人之利益，爰請求選定聲請人為相對人之監護人，
    指定王德弘為會同開具財產清冊之人等語。
三、聲請人主張之事實，業據其提出診斷證明書、戶籍謄本、同
    意書等件為證。而本院於100 年11月21日在鑑定人面前訊問
    相對人，相對人無反應，有訊問筆錄足參；其經鑑定結果為
    ：相對人乃一器質性腦症候群患者，至今已逾半年，於台北
    市立聯合醫院仁愛院區呼吸照護病房照顧，現仍呈現記憶力
    、判斷能力、現實感嚴重障礙，相對人目前因其精神障礙或
    其他心智缺陷，致不能為意思表示或受意思表示，或不能辨
    識其意思表示之效果等語，有台北市立聯合醫院函及精神鑑
    定報告書在卷足佐。堪認相對人已因其他心智缺陷，致不能
    為意思表示或受意思表示，且不能辨識其意思表示之效果，
    符合受監護宣告之要件，爰對於相對人為監護之宣告。
四、審酌聲請人為相對人之配偶，當能盡力維護相對人之權利，
    並予以適當之照養療護，且有意願擔任相對人之監護人，爰
    選定聲請人鄭月治為監護人。又王德弘為相對人之次子，與
    相對人同住，有戶口名簿影本可查，是指定其為會同開具財
    產清冊之人，以保障受監護宣告之人王福昌之權益。又監護
    開始時，監護人對於受監護人之財產，應依規定會同法院指
    定之人，於2 個月內開具財產清冊並陳報法院；且前項期間
    ，法院得依監護人之聲請，於必要時延長之，於財產清冊開
    具完成並陳報法院前，監護人對於受監護人之財產，僅得為
    管理上必要之行為，附此敘明。
五、依民事訴訟法第608條第1項，裁定如主文。
中    華    民    國   100    年    12    月    30    日
                  家事法庭法  官  蔡玉雪
以上正本係照原本作成。
如不服本裁定關於選定監護人及指定會同開具財產清冊之人等部
分，應於送達後10日內向本院提出抗告狀，並繳納抗告費新臺幣
1,000元；其餘關於宣告監護之部分，不得抗告。
中    華    民    國   100    年    12    月    30    日
                          書記官  黃南穎